臺灣臺中地方法院臺中簡易庭民事判決
111年度中簡字第135號
原      告  吳宥淇  

訴訟代理人  王仁祺律師
被      告  張百洲  

上列當事人間請求返還借款事件，經本院於民國111年4月1日言
詞辯論終結，判決如下：
    主    文
被告應給付原告新臺幣350,000元，及自民國111年1月15日起至
清償日止，按年息百分之五計算之利息。
訴訟費用新臺幣3,750元，由被告負擔。
本判決得假執行。
    事 實 及 理 由
一、原告主張：被告先後於民國107年11月18日、107年11月20日
    向原告借款新臺幣（下同）20萬元、15萬元，約定分別於10
    9年11月5日、109年1月21日清償，並簽發同額本票2紙以為
    擔保。詎被告屆期不為清償，屢經催討無果，爰依消費借貸
    之法律關係請求等語，並聲明如主文第1項所示。
二、被告則以：對於原告主張借款35萬元部分沒有意見。伊因為
    疫情的關係才沒有繼續還款，後來因為一次又一次收入不足
    ，伊才2萬元、3萬元在還，目前已經還5萬元，都是還給原
    告配偶，後來原告不高興教唆別人來討債向伊要錢，伊才停
    止還款等語，資為抗辯。並聲明：原告之訴駁回。
三、得心證之理由
  ㈠按當事人於訴訟上所為之自認，於辯論主義所行之範圍內有
    拘束當事人及法院之效力，法院應認其自認之事實為真，以
    之為裁判之基礎，在未經自認人合法撤銷其自認前，法院不
    得為與自認之事實相反之認定。而自認之撤銷，自認人除應
    向法院為撤銷其自認之表示外，尚須舉證證明其自認與事實
    不符，或經他造同意者，始得為之（最高法院102年度台上
    字第1430號判決意旨參照）。查被告已於111年2月11日本院
    言詞辯論期日，自認其與原告間確有上開35萬元借款債務存
    在，有本院言詞辯論筆錄在卷可稽（見本院卷第45頁至第47
    頁），則在未經被告合法撤銷其自認前，本院尚不得為與自
    認之事實相反之認定，原告自毋庸再行就上開消費借貸之法
    律關係存在一節，擔負舉證之責任。況原告主張之上開事實
    ，業已提出與其所述相符之被告所簽發同額本票2紙為證，
    而被告亦不否認該票據之真正並坦承有原告所主張之借款乙
    情，僅抗辯伊已清償5萬元云云，自堪信原告主張被告向其
    借款35萬元之事實為真正。
　㈡復按稱消費借貸者，謂當事人一方移轉金錢或其他代替物之
    所有權於他方，而約定他方以種類、品質、數量相同之物返
    還之契約；借用人應於約定期限內，返還與借用物種類、品
    質、數量相同之物，民法第474條第1項、第478條前段分別
    有明文規定。當事人主張有利於己之事實者，就其事實有舉
    證之責任，民事訴訟法第277條前段亦有明定。又請求履行
    債務之訴，原告就其所主張債權發生原因之事實，固有舉證
    之責任，若被告自認此項事實而主張該債權已因清償而消滅
    ，則清償之事實，應由被告負舉證之責任（最高法院28年渝
    上字第1920號判例意旨參照）。被告抗辯其對於原告所欠之
    債務已經還5萬元，都是還給原告配偶云云，惟為原告所否
    認，揆諸前揭說明，自應由被告就其業已清償原告5萬元之
    事實負舉證責任，然被告迄未提出任何證據舉證以實其說，
    本院自難憑採。又被告雖抗辯伊後來不還款之原因，係因為
    疫情的關係收入不足、後來原告不高興教唆別人來討債向伊
    要錢，伊才停止還款等語，然被告此部分抗辯縱使為真亦不
    可當作拒絕清償之依據，是被告此部分抗辯亦不可採。從而
    ，被告既尚積欠原告上開35萬元之借款未為清償，原告依消
    費借貸之法律關係，請求被告如數給付，洵屬有據，應予准
    許。
  ㈢再按給付有確定期限者，債務人自期限屆滿時起，負遲延責
    任；給付無確定期限者，債務人於債權人得請求給付時，經
    其催告而未為給付，自受催告時起，負遲延責任。其經債權
    人起訴而送達訴狀，或依督促程序送達支付命令，或為其他
    相類之行為者，與催告有同一之效力，民法第229條第1 項
    、第2項分別定有明文。又按遲延之債務，以支付金錢為標
    的者，債權人得請求依法定利率計算之遲延利息。但約定利
    率較高者，仍從其約定利率；應付利息之債務，其利率未經
    約定，亦無法律可據者，週年利率為百分之5，民法第233條
    第1項、第203條亦分別明定。查原告對被告之借款債權，兩
    造約定清償日分別於109年11月5日、109年1月21日，則被告
    迄未給付，自應自上開期日起負遲延責任，而本件原告僅請
    求自起訴狀繕本送達被告之翌日即111年1月15日（111年1月
    14日送達被告，送達證書見本院卷第41頁）起至清償日止，
    按週年利率百分之5計算之遲延利息，自無不合，應予准許
    。
四、綜上所述，原告依消費借貸之法律關係，請求被告給付35萬
    元，及自111年1月15日起至清償日止，按年息百分之5計算
    之利息，為有理由，應予准許。
五、本件事證已臻明確，兩造其餘攻擊防禦方法及所舉證據，經
    審酌結果，與本件判決結論均無影響，爰不一一論述，附此
    敘明。
六、本件係就民事訴訟法第427條第1項訴訟適用簡易程序為被告
    敗訴之判決，爰依民事訴訟法第389條第1項第3款規定，依
    職權宣告假執行。原告雖陳明請准宣告假執行，不過係促使
    本院發動職權為假執行之宣告，本院就原告此部分聲請無庸
    為准駁之諭知。
七、訴訟費用負擔之依據：民事訴訟法第78條。
中　　華　　民　　國　　111 　年　　4 　　月　　29　　日
                      臺灣臺中地方法院臺中簡易庭
                                  法　官　張清洲
以上為正本係照原本作成。
如不服本判決，應於送達後20日內，向本院提出上訴狀並表明上
訴理由，如於本判決宣示後送達前提起上訴者，應於判決送達後
20日內補提上訴理由書（須附繕本）。如委任律師提起上訴者，
應一併繳納上訴審裁判費。
中　　華　　民　　國　　111 　年　　4 　　月　　29　　日
                                  書記官  陳慧津